臺灣高等法院臺中分院民事判決
110年度簡易字第3號
原      告  游茹宇  
訴訟代理人  莊岳飛  
被      告  吳靜嵐  
訴訟代理人  吳睿耆  
上列被告因傷害刑事案件（本院109年度上訴字第2300號），原
告提起刑事附帶民事訴訟請求損害賠償，經本院刑事庭裁定移送
前來（本院109年度附民字第305號），本院於民國111年1月18日
言詞辯論終結，判決如下：
    主  文
一、被告應給付原告新臺幣14萬5,711元，及自民國109年10月28
    日起至清償日止，按週年利率百分之5計算之利息。
二、原告其餘之訴駁回。
三、擴張之訴訴訟費用由原告負擔。　　　　
    事實及理由
壹、程序事項：
一、按關於財產權之訴訟，其標的金額在新臺幣（下同）50萬元
    以下者，適用民事簡易程序，民事訴訟法第427條第1項定有
    明文。原告係於刑事訴訟第二審程序始提起本件刑事附帶民
    事訴訟，經本院刑事庭依刑事訴訟法第504條第1項前段規定
    ，以109年度附民字第305號裁定移送民事庭，本件應適用簡
    易程序之第二審程序為審判，合先敘明。
二、次按在第二審為訴之變更或追加，非經他造同意，不得為之
    ，但擴張或減縮應受判決事項之聲明者，不在此限，民事訴
    訟法第446條第1項但書、第255條第1項第3款定有明文。查
    原告於刑事附帶民事訴訟起訴聲明被告應給付原告47萬9,69
    5元及自起訴狀繕本送達翌日（即民國109年10月28日）起至
    清償日止，按週年利率百分之5計算之利息（下稱法定遲延
    利息）（附民卷第3頁）；嗣於本院審理時，擴張訴之聲明
    為：被告應給付49萬5,656元，及其中479,695元自109年10
    月28日起之法定遲延利息；其中15,961元自110年4月2日起
    之法定遲延利息（本院卷第136、223頁）。經核原告上開擴
    張請求部分，屬擴張應受判決事項之聲明，合於上揭規定，
    應予准許。　　　
貳、原告主張：
    被告位於臺中市○○區○○路0段000巷00號之住○○○○位於○巷00
    號之住家同壁相連（下分別稱被告住家、原告住家）。被告
    父親吳○○於108年9月19日18時30分許，在被告住家前，因認
    二家共同壁間之排水管遭原告以水泥封阻，無法排水，欲加
    以拆除，原告趨前查看時與被告發生口角，而推倒被告住家
    之盆栽，被告則基以傷害犯意，徒手推倒原告，致原告向後
    仰跌，以右手撐地，因而受有頭部損傷併頭皮下血腫、右側
    橈骨下端閉鎖性骨折及右舟狀骨骨折等傷害（下稱系爭傷害
    ）。被告犯傷害罪已經法院判刑確定在案（下稱刑案）。原
    告因系爭傷害而受有如附表一所示之醫療費用5萬8,701元、
    住院期間看護費用6,600元、就診搭乘計程車費用2,555元、
    不能工作損失12萬7,800元、及精神慰撫金30萬元等損害，
    合計49萬5,656元。爰依民法第184條第1項前段、第193條第
    1項、第195條第1項等規定，聲明被告應給付49萬5,656元，
    及其中479,695元自109年10月28日起之法定遲延利息；其中
    15,961元自110年4月2日起之法定遲延利息。
參、被告抗辯：　　
    否認對原告有傷害行為，是原告推被告背後，因力道太大作
    用力反衝而自行跌倒。原告於發生系爭傷害前係在醫院照顧
    其配偶，並無工作收入，自無工作收入減損之損害，且國術
    館並非健保特約診所，並非治療系爭傷害之必要費用，系爭
    傷害亦屬輕微，無須看護，又精神慰撫金30萬元亦屬過高等
    語。
肆、兩造不爭執事項(本院卷第139頁）：
一、被告住家與原告住家同壁相連。
二、被告父親吳○○於108年9月19日18時30分許，在臺中市○○區○○
    路0段000巷00號前，因認其住家位於二家共同壁間之排水管
    遭原告以水泥封阻，無法排水，而將水泥板移除，過程中兩
    造發生口角衝突。原告因故向後仰跌，以右手撐地，嗣於同
    日至澄清醫院中港分院急診就醫，經診斷受有系爭傷害。
三、原告以被告涉犯傷害罪嫌，提起告訴，案經臺中地方檢察署
    檢察官偵查起訴後，經臺中地方法院以109年度訴字第1138
    號刑事判決被告無罪。因檢察官對該判決不服，提起上訴，
    業經本院以109年度上訴字第2300號刑事判決撤銷改判被告
    犯傷害罪，處有期刑4月。被告不服本院上開有罪判決，提
    起上訴，經最高法院於110年度台上字第3407號判決駁回上
    訴確定在案。
伍、本院之判斷：
一、原告主張其於前揭時地與被告發生口角而遭被告徒手推倒致
    受有系爭傷害等情，被告雖予以否認，並以前情置辯。惟查
    ：
  ㈠原告於刑案偵查時陳稱：108年9月19日18時30分00號的鄰居
    正在移除兩家之間的排水溝水泥板，移除過程中，00號鄰居
    把水泥磚大力丟在水溝白鐵板蓋上，伊嚇到就把對方的盆栽
    推倒，結果對方推伊，害伊跌倒頭撞到柏油路，用手支撐時
    導致右手骨折，伊要提出傷害告訴，指認犯罪嫌疑人紀錄表
    中編號1之人（即被告）就是嫌疑人等語（刑案偵卷第25-27
    頁、第31頁）；在場被告推伊，伊用手支撐就受傷了，當時
    稍有口角，不曉得她為何突然推伊等語（刑案偵卷第68頁）
    。經核，經本院及刑案第二審審理時勘驗現場監視器錄影光
    碟（即附表二之勘驗標的1），勘驗結果如下：⑴畫面時間00
    ：00至00：05，原告從畫面左上方走出，走到被告前方。⑵
    畫面時間00：05至00：10，原告往前靠近被告，原告於00：
    08時忽然往後跌倒，原告跌倒後右手先著地支撐一下，隨後
    身體及頭部著地，左手亦碰觸地面，被告此時係站立面向原
    告，並向前走一小步，之後轉向右邊，一名穿著深色上衣短
    褲之男子隨即上前攙扶原告坐起身（見本院卷第224頁所載
    之勘驗標的一之勘驗結果；刑案二審卷第60頁），並有監視
    器錄影畫面截圖可佐（刑案第一審第43-47頁、偵卷第73-81
    頁）。由上開勘驗結果可知，原告係於站立之狀態下，突然
    往後仰倒，且跌倒之初以右手撐地，仍支撐不住，身體、頭
    部隨之著地，最後左手亦碰觸地面，足見原告往後跌倒之力
    道猛烈，若非原告前方有一推力推向原告後方，原告當不致
    於站立之狀態下，突然往後跌倒，且以右手撐地，仍無法抵
    抗往後之慣性，可證原告前揭於刑案中所陳其係遭被告推倒
    一節，與上開勘驗結果相符，堪予採信。又原告所受頭部損
    傷併頭皮下血腫、右側橈骨下端閉鎖性骨折及右舟狀骨骨折
    等傷害，與上開勘驗結果顯示原告倒地後遭受撞擊之身體部
    位相符，亦足認原告所受系爭傷害與被告上開推倒原告行為
    間，有相當因果關係，亦堪認定。
  ㈡被告雖辯稱原告將被告推倒因作用力反衝而自行跌倒云云，
    並提出隨身碟檔案（即附表二之勘驗標的2）為證（隨身碟
    附於本院卷證物袋內），惟經本院勘驗後，該檔案內容依時
    間顯示為：⑴影像部分：45秒時，游茹宇跌倒。47秒時，旁
    人扶起游茹宇。⑵聲音部分：51秒：那是〈音譯〉這樣子（男
    聲）。53秒：嗯（女聲）。56秒：但是她往前，她其實往前
    衝的（男聲）。59秒：嗯（女聲）。1分0秒至03秒：嗯，因
    為放〈音譯〉，往前衝，然後衝了…（男聲），有本院勘驗結
    果可佐（見本院卷第224-225頁所載之勘驗標的二之勘驗結
    果），上開勘驗標的1與勘驗標的2之結果，則如附表二所示
    ，並無如被告抗辯原告有推倒被告而因反作用而自摔一情。
    況且，被告前於刑案第二審係辯稱：原告推伊，伊站起來後
    ，原告就跌倒云云；於刑案警詢時分別稱：伊沒有推原告，
    是原告推伊的背，然後撞到盆栽才跌倒的，伊也不知道原告
    是怎麼跌倒的等語（刑案偵卷第18頁）；伊家的水管被水泥
    磚堵死，原告叫伊把水泥磚放回原處，伊把水泥磚放回去，
    原告就推倒伊，伊當時正起身站立，伊不清楚原告為何突然
    往後跌倒等語（刑案偵卷第22頁）；於偵查時稱：原告從背
    後推伊，撞伊家的盆栽，伊站起來時，原告就往後仰倒了等
    語（刑案偵卷第68頁）；於刑案第二審裡時審理時稱：原告
    從背後推伊去撞盆栽，伊撞到盆栽起來之後，原告就跌倒了
    （刑案第二審卷第110頁）。依被告上開所稱各情，被告就
    原告究係撞到盆栽跌倒抑或自己跌倒，所稱已有前後不一，
    其所辯情節，實有可疑。再者，依上開勘驗結果一所示，原
    告係站立之狀態下往後仰倒，於跌倒前並未蹲下或彎腰，而
    被告於原告往後仰倒時，亦為站立、面向原告，且往原告方
    向走了一小步，則被告所辯其遭原告推倒，起身站立時，原
    告即往後跌倒一節，與勘驗結果不符合，即難採信。
　㈢又原告因被告推倒而受有系爭傷害，被告犯傷害罪部分，業
    經刑案判決確定在案，亦有刑案最高法院於110年度台上字
    第3407號判決在案可佐（本院卷67-71頁）。　　
　㈣從而，原告主張其因遭被告徒手推倒致受有系爭傷害一節，
    堪予採信。
二、按因故意或過失，不法侵害他人之權利者，負損害賠償責任
    。不法侵害他人之身體或健康者，對於被害人因此增加生活
    上之需要時，應負損害賠償責任。又不法侵害他人之身體、
    健康而情節重大者，被害人雖非財產上之損害，亦得請求賠
    償相當之金額。民法第184條第1項前段、第193條第1項、第
    195條第1項前段定有明文。原告主張其因被告前揭行為而受
    有系爭傷害，被告應負侵權行為損害賠償責任，核屬有據。
    茲就上訴人各項請求，分述如下：
  ㈠醫療費用部分：
　  原告主張其因系爭傷害而前往澄清綜合醫院中港分院（下稱
    澄清中港分院）治療、長德中醫診所就診，而支付醫療費用
    5萬5,221元、1,980元（合計5萬7,201元），業據其提出診
    斷證明書及醫療費用收據為證（附民卷第11-21頁、第29-31
    頁），惟其中澄清中港分院108年11月22日收據所載之診斷
    書費1,490元部分，除因原告申請之甲種診斷證明書費用1,2
    00元部分（參照該醫院申請診斷書費用公告明細表，本院卷
    第255-257頁），係為其於刑案偵查中提出證明其受有系爭
    傷害之用（見刑案偵卷第71頁）外；其餘290元部分，及108
    年9月19日診斷書費190元，二者合計480元部分，原告自承
    均為其申請之乙種診斷證明書，係為請領保險給付之用（本
    院卷第252頁），故該480元即非屬於原告所受損害，自應予
    扣除。因此，原告主張前往澄清中港分院、長德中醫診所就
    診，而支付醫療費用合計5萬6,721元，應認為屬於治療系爭
    傷害之必要費用。至於原告另提出其前往大岡國術館治療系
    爭傷害而支付1,500元部分，則非治療系爭傷害之必要支出
    ，原告此部分主張，即屬無據。
　㈡看護費用部分：
    原告主張其因系爭傷害而住院治療3日，無法自理生活，有
    需要專人全天看護，及看護3日費用為6,600元等情，有原告
    提出澄清醫院中港分院108年11月22日診斷證明書為憑（附
    民卷第11頁）。雖被告否認原告有看護必要，然原告係接受
    右舟狀骨骨折之鋼釘內固定手術治療而住院，上開手術影響
    原告肢體活動及自理生活起居，自有看護必要，且原告主張
    每日看護費用2,200元，亦未逾越通常之看護勞力費，故原
    告主張其受有看護費用損害6,600元，亦屬有據。
　㈢交通費用部分：
　　原告主張其因系爭傷害而前往就診，並支付交通費用2,555
    元一情，有原告提出計程車費用收據為證（附民卷第33-37
    頁，原本置於本院證物袋內）。雖被告否認原告有支出交通
    費用必要，惟考量原告所受系爭傷害之身體部位，係頭部及
    手部，其中手部甚且有閉鎖性骨折及右舟狀骨骨折，確有影
    響原告自行駕駛或騎乘交通工具之安全性，原告主張其搭乘
    計程車前往就診，核屬必要。又原告提出之計程車費用收據
    總額為2,555元，惟經核對原告提出之澄清醫院中港分院、
    長德中醫診所就診期日之醫療費用收據後，除其中108年10
    月24日之165元收據（附民卷第33頁）外，其餘部分之收據
    ，均核與原告前往上開二家醫療院所就診時間相符合，而原
    告復未舉證證明該日有前往其他醫療院所治療系爭傷害之事
    實，故該165元部分，應予扣除；其餘2,390元部分，則為原
    告因前往醫療院所治療系爭傷害而支出之必要交通費用，原
    告主張其受有交通費用損害2,390元，核屬有據。
　㈣不能工作損害費用部分：
　　原告主張其因配偶罹患癌症而於108年4月1日辭職照顧配偶
    ，嗣其配偶於108年7月11日過世，原告本欲待配偶過世百日
    （即108年10月19日）後回原公司上班，但發生系爭傷害，
    無法如期回原公司，致受有108年9月20日至109年2月11日（
    合計4個月又22日）之不能工作損害費用，每月以薪資2萬7,
    000元計算，共受有12萬7,800元損害等語。被告則抗辯原告
    受有系爭傷害時，並無工作收入，自無不能工作損失
　　等語。查原告受系爭傷害時，並無工作收入之事實，為原告
    所不爭執，且原告主張於其配偶過世百日即108年10月19日
    後，即可回原公司上班一情，僅泛稱其與原公司有口頭約定
    云云（本院卷第151頁），並未提出原公司自108年10月20日
    起僱用原告之證據以實其說，故原告於系爭傷害發生當時既
    無工作，即無因系爭傷害而無法工作之情事，原告主張其受
    有上開期間之不能工作損害云云，即無足採。　
　㈤精神慰撫金部分：
　　按慰撫金之賠償，其核給之標準固與財產上損害之計算不同
    ，然非不可斟酌雙方身分資力與加害程度，及其他各種情形
    核定相當之數額（最高法院51年度台上字第233號裁判意旨
    參照）。經查：原告自陳國中畢業，曾從事鐵工、清潔工等
    工作，平均薪資為2至3萬元間；另其名下有不動產4筆（見
    本院限制閱覽卷第5頁之財產查詢資料）；而被告自陳高職
    畢業，於壓鑄廠工作，未婚並與父母同住，月薪不足3萬元
    ；另其名下並無財產資料（見本院限制閱覽卷第11頁之財產
    查詢資料）；並斟酌兩造發生口角衝突，被告未能理性溝通
    而致生原告受有系爭傷害，及原告所受系爭傷害等情狀，認
    原告請求非財產損害金額以8萬元為適當；逾此部分之主張
    ，即屬無據。
　㈥綜上，原告因系爭傷害所受損害為14萬5,711元（計算式：5
    萬6,721元＋6,600元＋2,390元＋8萬元＝14萬5,711元）。
三、綜上，原告依民法第184條第1項前段、第193條第1項、第19
    5條第1項等規定，請求被告應給付14萬5,711元，及自109年
    10月28日起之法定遲延利息，為有理由，應予准許；逾上開
    範圍之請求，則無理由，應予駁回。
四、訴訟費用負擔部分，原告就擴張請求部分繳納裁判費用1,50
    0元，惟原告勝訴部分之金額，未逾其於刑事附帶民事訴訟
    之訴之聲明金額，故上開因擴張請求金額而繳納之裁判費用
    應由原告負擔。　
陸、本件事證已臻明確，兩造其餘之攻擊或防禦方法及所用之證
    據，經本院斟酌後，認為均不足以影響本判決之結果，不另
    論述。
柒、據上論結，原告之訴為一部有理由，一部無理由，爰判決如
    主文。
中    華    民    國   111    年    1     月    28    日
　　　　　　　　民事第一庭    審判長法　官  張瑞蘭
　　　　　　　　　　　　　　　　    法　官  黃綵君
　　　　　　　　　　　　　　　　    法　官  林孟和
正本係照原本作成。
不得上訴。
　　　　　　　　　　　　　　　　    書記官  郭蕙瑜 

中　　華　　民　　國　　111 　年　　1 　　月　　28　　日
　　　　　　　　　　　　　　
　　　　　　　　　　　　　　　　　 
　　　　　　　　　　　　　　　　　 　　　 
附表一
編號 請求項目  請求金額 資料出處 1 醫療費用 ⑴澄清醫院中港分院醫療費用 55,221元 醫療費用收據（附民卷第13-31頁）；收據附表（本院卷第63頁）   ⑵大岡國術館醫療費用 1,500元    ⑶長德中醫診所醫療費用 1,980元  2 住院期間看護費用  6,600元 108.10.10至108.10.12開刀住院3天，以每日看護費用2,200元計算（附民卷第6、11頁） 3 交通費用 （計程車費用）  2,555元 就診車資收據（附民卷第33-37頁） 4 不能工作損失  127,800元 因系爭事故致有4個月又22日無法工作，以事故發生前每月薪資27,000元計算（本院卷第45、90、136頁） 5 精神慰撫金  300,000元  總計：495,656元     


　　
　　

　　
　　　　
附表二
編號 差異處 勘驗標的1  (游茹宇提供) 勘驗標的2 (吳靜嵐提供) 1 影片長度 20秒 1分03秒 2 跌倒秒數 8秒 45秒 3 旁人扶起秒數 10秒 47秒 4 跌倒到影片右方有一男子走近秒數 17秒至20秒影像結束 54秒至1分03影像結束 5 說話聲音清晰度 不清晰 51秒至1分03秒影像結束（可判讀之聲音如本院勘驗譯文所示，本院卷第225頁）